【裁判字號】    98,聲,32
【裁判日期】    980205
【裁判案由】    訴訟救助
【裁判全文】
臺灣高等法院民事裁定                    98年度聲字第32號
聲  請  人  乙○○
                        樓
特別代理人  甲○○
上列聲請人因與丙○○等間侵權行為損害賠償事件，聲請訴訟救
助，本院裁定如下：
    主  文
聲請駁回。
聲請訴訟費用由聲請人負擔。
    理  由
一、按法律扶助法第62條前段固規定，經財團法人法律扶助基金
    會分會准予法律扶助之無資力者，其於訴訟程序中，向法院
    聲請訴訟救助時，應准予訴訟救助。惟同條但書亦明定，受
    扶助人如有不符法律扶助事實之證明者，不在此限。而觀之
    該條立法理由亦明載該規定係在簡省法院之調查程式，如有
    反證，法院自可作不同裁判。故足見法院仍得就當事人資力
    是否符合無資力支出訴訟費用之訴訟救助要件進行審查，非
    絕對受財團法人法律扶助基金會審酌之拘束。次按法律扶助
    法所稱之法律扶助係包括法律諮詢、調解、和解、法律文件
    撰擬、訴訟或仲裁之代理或辯護、其他法律事務上必要之服
    務及費用之扶助、及其他經基金會決議之事項（法律扶助法
    第2條規定參照）， 而民事訴訟法第107條第1項所規定之訴
    訟救助則主要指訴訟費用之救助（民事訴訟法第110條第1項
    規定參照），故民事訴訟法第107條第1項所規定之無資力，
    係視應預納訴訟費用之人，是否已無資力繳納訴訟費用，與
    財團法人法律扶助基金會所認定之無資力，自難等同視之。
二、本件聲請人雖主張無資力支出訴訟費用，聲請准予訴訟救助
    ，並以其業經財團法人法律扶助基金會台北分會准予法律扶
    助為證。惟查聲請人所提出之上開法律扶助申請書及經其代
    理人簽認之案件概述單記載內容，均係聲請人（代理人）之
    片面陳述，並無何證據資料可供本院為即時調查憑認。再經
    查上開案件概述單已記明聲請人（代理人）自陳業已受領共
    同侵權行為人陳靖凱給付新台幣（下同 ）1,500,000元，及
    相對人丙○○等給付500,000元 ，上述分會申請人資力詢問
    表上亦載聲請人已獲給付賠償金及強制責任險保險金之給付
    共約3,547,161元， 則縱扣除聲請人醫療照護費用，難認聲
    請人已無可處分之資產，而無資力支付本件訴訟費用（按聲
    請人請求救助之上訴訴訟標的金額為2,209,236元， 二、三
    審之訴訟費用額各為34,318元）。從而，其聲請訴訟救助自
    屬不應准許，爰裁定如主文。
中    華    民    國    98    年    2     月    5     日
                    民事第十六庭
                        審判長法  官  劉靜嫻
                              法  官  湯美玉
                              法  官  謝碧莉
正本係照原本作成。
如不服本裁定，應於收受送達後10日內向本院提出抗告狀，並應
繳納抗告費新台幣１千元。
中    華    民    國    98    年    2     月    5     日
                              書記官  李翠齡


司法院資訊處製作；財團法人民間司法改革基金會備份。
